臺灣高等法院民事判決　九十一年度保險上字第七號
　　　上　訴　人　太平產物保險股份有限公司
　　　法定代理人　甲○○
　　　訴訟代理人　黃智絹律師
　　　被上訴人　　遠翔空運倉儲股份有限公司
　　　法定代理人　乙○○
　　　訴訟代理人　林昇格律師
　　　複代理人　　林淑娟律師
右當事人間損害賠償事件，上訴人對於中華民國九十年十一月二十日臺灣桃園地方法
院八十九年度保險字第五號第一審判決提起上訴，本院判決如左：
    主      文
原判決關於駁回上訴人後開第二項之訴部分及訴訟費用之裁判均廢棄。
被上訴人應給付上訴人新臺幣壹佰肆拾貳萬伍仟捌佰肆拾元，及自民國八十九年七月
六日起，至清償日止，按週年利率百分之五計算之利息。
第一、二審（除減縮部分外）訴訟費用由被上訴人負擔。
    事實及理由
一、程序部分：
  (一)上訴人法定代理人原為董孝強，先後於民國八十九年六月二十一日、九十年九月
    一日，分別變更為董大勇、甲○○；被上訴人法定代理人原為林寶漳，嗣先後變
    更為田地、乙○○；並均聲明承受訴訟，核於法並無不合，應予准許。
  (二)按在第二審減縮應受判決事項之聲明，依民事訴訟法第四百四十三條第一項但書
    及第二百五十六條第二款之規定，無須他造當事人之同意，即得為之。上訴人起
    訴請求金額原為新臺幣（下未註記幣別者，均同）一百六十二萬零一百六十八元
    及其法定利息，嗣因被上訴人抗辯上訴人之請求係自行加計一成後，於原審以九
    十年五月三十一日言詞辯論狀聲明扣除所加計之一成金額，請求金額減縮為一百
    四十七萬二千八百八十元及其法定利息。於本院言詞辯論時，再因中華航空公司
    賠償，減縮其本金為一百四十二萬五千八百四十元，依上揭說明，並無不合，應
    予准許。
二、上訴人主張：訴外人國眾電腦股份有限公司（下稱國眾公司）自新加坡進口一批
    中央處理器共五箱，於民國八十八年六月十九日委由訴外人新加坡S Morrison
    Freight Forwarders Pte Ltd.（下稱莫里森公司）運送，並由上訴人承保該貨
    物之損失，莫里森公司再委由原審被告中華航空股份有限公司（下稱中華航空公
    司）以班次ＣＩ六六二－二○號飛機運送，系爭貨物於八十八年六月二十日下午
    運抵桃園中正國際機場，至同年月二十一日運送至被上訴人公司拆點存放，等候
    辦理出關手續，詎主提單之受貨人即訴外人鴻霖航空貨運代理股份有限公司（下
    稱鴻霖公司）及分提單之受貨人即國眾公司於八十八年六月二十四日領貨時，發
    現系爭貨物五箱中之三箱外包裝破損而內容物遺失，其中箱號二內原裝有型號為
    ADM-K6-2/400 AFQ，單價美金七十元之三百件貨物；箱號三及箱號四分別裝有型
    號為ADM-K6-2/350 AFR，單價美金四十一元之三百件貨物，以上訴人於八十八年
    八月五日理賠國眾公司時之一美元換算三十二點三元新臺幣換算匯率計算，國眾
    公司受有損失一百四十七萬二千八百八十元。而本批貨物係在放置於被上訴人之
    倉庫期間滅失，被上訴人未善盡保管之義務，對本批貨物之滅失顯有過失，因此
    被上訴人對國眾公司負民法第一百八十四條第二項之侵權行為責任，上訴人為前
    開受損貨物之貨物保險人，已依約賠償國眾公司之損害，依保險法第五十三條第
    一項之規定，取得國眾公司對被上訴人之請求權，而國眾公司亦已將其對被上訴
    人所有之一切請求權轉讓予上訴人。又本件系爭貨物之滅失係在被上訴人員工保
    管期間，被上訴人之員工保管有過失，以及違反注意義務，被上訴人自應就其員
    工之侵權行為負連帶損害賠償責任，若被上訴人主張係外人潛入偷竊，亦適足以
    證明被上訴人之受雇人有疏於防竊之疏失。而航空貨運站倉儲貨物管理規則第四
    條、海關管理進出口貨棧辦法第四條規定，被上訴人應負保管責任，且貨棧應有
    防盜設備責任，均係為保護貨物所有人之權益而設，均為保護他人之法規，上訴
    人違反上揭規定，即屬有過失，是上訴人得依據民法第一百八十四條第二項及第
    一百八十八條之規定，提起本件訴訟等情（原審駁回上訴人之請求，上訴人與原
    審被告中華航空公司於九十一年三月六日在本院成立和解，由中華航空公司給付
    予上訴人四萬七千零四十元），並聲明(一)原判決廢棄。(二)右開廢棄部分，被上訴
　　人應給付上訴人一百四十二萬五千八百四十元，暨自起訴狀繕本送達翌日起至清
　　償日止，按週年利率百分之五計算之利息。
三、被上訴人則以：依據上訴人委託之公證人禾固公證有限公司於八十九年七月十五
    日所作之公證報告所載，該公證人曾於八十八年六月二十三日會同訴外人鴻霖公
    司及國眾公司之代表至被上訴人公司調查貨物損失情形後，並檢視被上訴人之作
    業錄影帶，而由公證報告中之觀看錄影帶紀錄所示，於八十八年六月二十一日上
    午五時，系爭貨物連同其他貨物一起由中正機場運抵被上訴人之倉庫，並由被上
    訴人之員工隨即開始拆盤及儲存作業，至五時四十二分，被上訴人之員工發現系
    爭貨物減損並予以拍照存證，並再會同被上訴人一起前往桃園縣警察局大園分局
    外社派出所報案，故公證人既已由錄影帶觀看中，確認系爭貨物於被上訴人接收
    開啟時，被竊之事實即已存在，當已足證明並非被上訴人之員工所為，上訴人逕
    稱系爭貨物係在被上訴人之倉庫內被竊損失，顯與事實不符。又系爭貨物在中正
    機場管制區時，經海關人員張明進簽封，由被上訴人之員工使用海關之保稅卡車
    運送至被上訴人公司，海關派駐外棧人員林金煌將封條拆封後，被上訴人員工即
    發現系爭貨物有異常情形，即由被上訴人簽發「進口貨物異常報告」，並因無法
    拆開包裝察看，故在該異常報告上註記「疑似短少」，經中華航空公司副署及臺
    北關稅局駐棧海關查核員簽認，俟於八十八年六月二十二日國眾公司報關代理人
    林於諒至被上訴人公司欲提領時，發現異常而未提領，隨即會同貨主、海關驗貨
    人員及公證公司清點貨物，被上訴人依據前述進口貨物異常報告，於八十八年六
    月二十三日簽發「貨物接收異常情形報告表」，載明「內容物三件均已空」，交
    付予國眾公司報關代理人林於諒簽收在案，足資證明系爭貨物於被上訴人接收時
    即已經遭竊，其被竊時間並非在被上訴人接管期間，其被竊地點亦非在被上訴人
    之倉庫內，被上訴人既非侵權行為之行為人，自不負侵權行為之損害賠償責任。
    另被上訴人係中華航空公司之使用人或履行輔助人，自得援用中華航空公司之提
    單背面條款中有關單位責任限制約款，而上訴人既已與中華航空公司為和解，則
    自不得再為本件主張。又上訴人至今未對實際侵權行為人為請求，被上訴人自得
    引用時效抗辯等語置辯。並聲明(一)上訴駁回。(二)如受不利判決，被上訴人願供擔
    保請准宣告免為假執行。
四、兩造不爭執之事實：
    訴外人國眾公司自新加坡進口Advanced Micro Devices Pte Ltd.,U.S.A.所製造
    的中央處理器共五箱，並由上訴人承保其貨物之毀損滅失，於八十八年六月十九
    日委由訴外人新加坡S Morrison Freight Forwarders Pte Ltd.運送，其再委由
    中華航空公司以班次ＣＩ六六二－二○號飛機運送。系爭貨物於八十八年六月二
    十日下午五時二十分，運抵桃園中正國際機場，同日下午五時三十分至同月二十
    一日凌晨二時，從前揭班機卸貨至中正國際機場倉庫；同月二十一日凌晨二時至
    五時，從中正國際機場運至被上訴人之倉庫；同年月二十一日凌晨五時，被上訴
　　人作業人員拆盤櫃並清點後存放貨物，等候辦理出關手續；同月二十一日五時五
　　十分該貨物被移至Ｈ６存放區並放置於鐵架上。被上訴人員工於八十八年六月二
　　十日發現系爭貨物有異常情形，即由被上訴人簽發「進口貨物異常報告」，並註
　　記異常狀況為「破損內容物疑似短少」，於同月二十一日經中華航空公司副署及
　　臺北關稅局駐棧海關查核員簽認。於八十八年六月二十三日國眾公司委請報關代
　　理人員林於諒領取前揭貨物時，發現貨物短少，嗣被上訴人依據進口貨物異常報
　　告，於八十八年六月二十三日簽發「貨物接收異常情形報告表」，載明「二本筆
　　貨物計５件，其中３件破損（C/N:20F5,30F5,40F5），經查內容物，三件均已空
　　，無內容物」，交付予林於諒簽收在案，並經上訴人委請禾固公證有限公司公證
　　結果為：「我們於（西元）一九九九年六月二十三日桃園遠翔空運倉儲股份有限
　　公司（即被上訴人）會同承攬人鴻霖航空貨運代理股份有限公司代表謝小姐及被
　　保險人國眾電腦股份有限公司代表余經理舉行公證。當場檢查即發現貨物其中三
　　箱（箱號：２、３及４）皆分別被割破一個大洞（面積大約為25cm×20cm），形
　　成ㄇ形平整切痕，其中二箱經由切口之間隙約略可見其內容，另一箱之ㄇ形切痕
　　則有半邊破洞可窺見其內部，且箱內貨物全數遭竊／遺失，三箱都是空箱。根據
　　上述三個貨箱之破損狀況，我們認為應該被用刀割破瓦楞紙板箱而偷走內容物。
　　」，其中箱號二內原裝有型號為ADM- K6-2/400 AFQ，單價美金七十元之三百件
　　貨物；箱號三及箱號四分別裝有型號為ADM-K6-2/350 AFR，單價美金四十一元之
　　三百件貨物，上訴人依其與國眾公司間之保險契約之約定加計一成理賠，於八十
　　八年八月五日以一美元換算三十二點三元新臺幣之匯率計算，賠償國眾公司一百
　　六十二萬一百六十八元，國眾公司乃將其就貨物損害所得主張之所有債權讓與上
　　訴人，另鴻霖公司就其本於受貨人之地位所得主張之所有債權亦讓與上訴人等事
　　實，業據上訴人提出系爭貨物之空運主提單、分提單、進口貨物異常報告、貨物
　　接收異常情形報告表、禾固公證有限公司八十八年七月十五日九一一四─ＨＷ─
　　○六一○號公證報告、發票、代位求償收據、鴻霖公司之權利轉讓同意書、保險
　　契約等影本為證，且為被上訴人所不爭執，堪信為真實。
五、上訴人主張被上訴人於八十八年六月二十一日接收貨物時所開立之進口貨物異常
    報告係註明有三件「破損內容物疑似短少」，而於八十八年六月二十三日貨物接
    收異常情形報告表中貨物放行時之情狀卻變成「三件均已空，無內容物」，兩者
    意涵全然不同，系爭貨物顯係在放置於被上訴人之倉庫期間滅失，被上訴人未善
    盡保管之義務等語。被上訴人則以系爭貨物於被上訴人接收開啟時，被竊之事實
    即已存在，當時因無法拆開包裝察看，故在進口貨物異常報告上註記「疑似短少
    」云云，而否認應負損害賠償之責任。經查：
  (一)按中正國際機場航空貨物集散站貨物交接區管理要點（下稱貨物交接區管理要點
    ）所指之交接區，係位於中正機場管制區內，由海關控管的交接區域（下稱海關
    交接區），依該要點第一條明白表示係為安全、有序「進出機場管制區」規定，
    以及第六、七、九、十條之車輛進出交接區應佩掛通行證以維機場整體之安全等
    規定，該海關加封站僅有被上訴人員工、永儲倉儲公司、航空公司、及海關人員
    、航空警察局人員等相關作業人員可以進入。又依同要點第八條規定：「集散站
    貨物除因盤櫃傾倒或其他必要的整理外，不得於交接區內從事裝拆盤櫃作業」，
    是系爭貨物由中華航空公司運送至中正機場後，在機場內之交接區內，被上訴人
    不得從事裝拆盤櫃作業。本件運送系爭貨物之盤櫃送至交接區後，即在海關人員
    即證人張明進監視下將裝運系爭貨物盤櫃之交給被上訴人所派的保稅卡車司機，
    查看外包裝無問題後，裝運於車上，並由海關人員加以鉛（簽）封，並運到外棧
    即被上訴人及永儲公司，俟裝運系爭貨物之盤櫃運到被上訴人倉庫後，由證人即
    海關派駐於被上訴人之人員即林金煌檢視盤櫃之號碼及鉛封是否無誤後，由被上
    訴人員工開拆盤櫃；在前揭交接區如被上訴人員工發現外包裝有問題時，會請航
    空公司人員拍照存證，而於貨物進入被上訴人倉庫後，被上訴人拆盤櫃時發現有
    問題，則開貨物異常表，並由海關驗貨人員及貨主會同清點及開箱等情，業據證
    人即中正機場負責該交接區勤務之海關稽查人員張明進，及海關派駐被上訴人倉
    庫之人員林金煌結證在卷（本院卷第八十至八十三頁）。是在前揭海關交接區，
    被上訴人及海關人員均未發現系爭貨物盤櫃在何異常，而在系爭貨物盤櫃進入被
    上訴人倉庫時，其鉛封亦完好，則自難認系爭貨物於進入被上訴人倉庫前，有遭
    竊之情形，被上訴人復未能證明系爭貨物於貨物運至其倉庫前，即已失竊，從而
    被上訴人抗辯系爭貨物在進入其倉庫前揭已被竊，自不足採。
  (二)系爭貨物於八十八年六月二十一日凌晨二時許至五時許，從中正國際機場運至被
    上訴人倉庫；同日凌晨五時許，被上訴人作業人員拆點並存放貨物；同日凌晨五
　　時四十二分許，被上訴人作業人員發現貨損並拍照；同日凌晨五時五十分許，該
　　貨物被移至Ｈ６存放區並放置於鐵架上，為兩造所不爭執，如前所述，是系爭貨
　　物於運至被上訴人倉庫，至被上訴人作業人員發現有異常並拍照止之時間長達三
　　小時四十二分，而自拆點貨物至發現異常止之時間亦有四十二分鐘，以上揭時間
　　均足以為竊賊行竊。再者，被上訴人所提之所謂拆點時所發現之貨損照片（原審
　　卷第一七一至二、二八二至九二頁），未如六月二十三日國眾公司報關代理人於
　　領取貨物時所拍照片（原審卷第一八七至九一頁）有列拍照片日期，且上訴人否
　　認前揭拆點時之照片係於八十八年六月二十一日五時許所拍照，而被上訴人亦未
　　能舉證其拍照之時間為何，則上訴人否認被上訴人抗辯之該等照片拍照時點，即
　　非無據。
  (三)依證人莊順鑫所出具之貨物接收異常報告表所載：貨物異常情況欄之其他項係記
    載「破損內容物疑似短少」，處理情形（備註）欄係記載：「一依接收異常總表
    ＡＢ00000000開立此分表。二本筆貨物計五件，其中三件破損：：：經
    查內容物三件均已空，無內容物。」等語，惟證人莊順鑫證稱其未親見系爭貨物
    進倉拆盤情形，上揭貨物異常欄係依前揭進口貨物異常報告所記載，而前揭處理
    情形欄係依放行時會同上訴人之人員及公證公司人員清點貨物時所為記載（原審
    卷第一五五至六頁），則莊順鑫之證詞僅足以證明其於發現貨損，清點系爭貨物
    時，系爭貨物損害之情形，不足證明系爭貨物在進入被上訴人倉庫前，即已失竊
    或遺失。
  (四)另前揭公證報告內容雖記載：「損失原因：根據發現情形判斷，我們認為，系爭
    貨物損失係在航空航程中或中正機場到遠翔空運倉儲公司運送途中，由小偷以刀
    片割開紙箱後，竊取其內容物。但是正確發生時間或地點並不知道。」，惟據證
    人沈勤即該報告製作人證詞：「：：：從錄影帶中完全看不到我們這五箱的畫面
    ，也看不出來是放在那壹個盤上面，也看不來運到遠翔的時候貨物的情況是如何
    ，監視錄影帶所拍攝之角度是固定的，所以不能夠確定我所看到的錄影帶是否包
    括整個倉庫的情形，『我作成貨物損失的原因是根據遠翔公司提供的貨物異常報
    告單，因為他們作成這份報告書時，我也在現場，我推測是在運進遠翔的時候就
    有短少的情形，但是不能夠確定短少的程度如何：：：。」等語，足見上揭報告
    內容，僅係其推測之詞，且其推測內容與前揭證人張明進、林金煌所證稱自前揭
    海關交接區至被上訴人倉庫間，前揭鉛封完好，顯見未遭人破壞，難認在前揭途
    中遭竊或遺失等惰不符，是該公證報告內容不足採信。
  (五)系爭貨物於其外包裝之瓦楞紙板箱上有面積大約為25cm×20cm之ㄇ形平整切痕，
    其中二箱經由切口之間隙約略可見其內容，另一箱之ㄇ形切痕則有半邊破洞可窺
    見其內部，而該三箱貨物重量原來分別為二十一點二八公斤、十二點八八公斤、
    十二點八八公斤，與空箱僅為一點一八公斤之差別極為顯著，有國眾公司所出具
    之裝箱明細在卷可稽（見原審卷第二七八頁），是前揭貨物之外包裝可見箱內之
    內容物，且失竊前後之包裝重量差距甚大，被上訴人作業人員於搬運時，應可立
    即查覺，如果於拆點時，即發現異常即可發現其內容物全無之狀況，衡諸常理，
    被上訴人應記載內容物短少或類此用語，而為明責任豈有僅記載「疑似短少」等
    語之理，況如前所述，被上訴人作業人員於清點前，系爭貨物即已失竊，是被上
    訴人抗辯因無法拆開包裝察看，故在進口貨物異常報告上註記「疑似短少」等語
    ，顯不可採。
  (六)依八十六年十一月七日修正發布之海關管理進出口貨棧辦法第四條第一項前段規
    定「貨棧之設置，須為堅固之建築，且具有防盜、防火、防水、通風、照明及其
    他確保存貨安全與便利海關管理與驗貨之設備。」，是被上訴人之倉庫須具有防
    盜以確保存貨安全，而被上訴人之倉庫錄影帶內容，無法瞭解被上訴人倉庫於案
    發時之全貌及系爭貨物之保管狀態，亦據證人沈勤證詞如前，且系爭貨物三箱竟
    遭人以利刃將外包裝割成ㄇ形，甚至其中一箱有半邊破洞，被上訴人竟未能發現
    ，顯現系爭貨物遭竊之情形，被上訴人未盡依前揭規定盡防盜、保管之義務，致
    系爭貨物失竊，使國眾公司受有損害。
六、上訴人主張被上訴人之受僱人違反前揭海關管理進出口貨棧辦法第四條第一項前
　　段規定，致被保險人國眾公司之系爭貨物失竊，國眾公司依民法第一百八十四條
　　第一、二項、第一百八十八條，自得請求被上訴人負相當於系爭貨物之貨價之損
　　失，而上訴人為系爭貨物之保險人，因此依與國眾公司間之保險契約給付保險金
　　一百六十二萬一百六十八元予國眾公司，國眾公司並將其對被上訴人之損害賠償
　　請求權讓與上訴人，爰依保險法第五十三條、民法第一百八十四、一百八十八條
　　之規定，請求被上訴人賠償前揭金額扣除中華航空公司賠償之四萬七千零四十元
　　後之一百四十二萬五千八百四十元及其法定遲延利息等語。被上訴人則抗辯前揭
　　貨棧辦法非保護他人之法律，且系爭貨物之失竊或遺失，其無過失可言，自不負
　　侵權行為損害賠償之責。縱認其應負賠償之責，依「航空貨運站倉儲貨物管理規
　　則」第八條第一項之規定，亦僅應以一公斤一千元為計算損害賠償之範圍；又因
　　其係中華航空公司之使用人或履行輔助人，自得援用中華航空公司之提單背面條
　　款之單位責任限制約款，且中華航空公司業已依該約款給付，上訴人不得再對被
　　上訴人為請求，況上訴人請求金額擅自加一成，亦屬無據。而上訴人亦未能舉證
　　證明給付理賠日期及給付當日之新臺幣與美元匯率，亦屬無稽；況上訴人至今未
　　對實際侵權行為人為請求，被上訴人自得引用時效抗辯云云。查：
  (一)按「因故意或過失，不法侵害他人之權利者，負損害賠償責任。故意以背於善良
    風俗之方法，加損害於他人者亦同。違反保護他人之法律者，推定其有過失。」
　　修正及八十九年五月五日施行前民法第一百八十四條第一、二項定有明文。又民
　　法第一百八十四條第二項規定之所謂法律，係指一切以保護他人為目的之法律規
　　範而言，海關管理進出口貨棧辦法係為保護貨物所有人之權益而制定之法規，應
　　屬上開條項所謂之法律（最高法院八十三年度臺再字第一三四號判決意旨參照）
　　。被上訴人之受僱人違反前揭海關管理進出口貨棧辦法第四條第一項規定，致未
　　能發現系爭貨物遭竊之情形，其顯未盡依前揭規定盡防盜、保管之義務，依前揭
　　說明，自屬違反保護他人之法律，應推定被上訴人受僱人有過失，且被上訴人復
　　未能舉證其無過失，並使國眾公司受有損害，依前揭規定，其受僱人自應負民法
　　第一百八十四條之侵權行為損害賠償之責。被上訴人亦應依民法第一百八十八條
　　之規定，負連帶損害賠償之責。
  (二)按被保險人因保險人應負保險責任之損失發生，而對於第三人有損失賠償請求權
    者，保險人得於給付賠償金額後，代位行使被保險人對於第三人之請求權；但其
    所請求之數額，以不逾賠償金額為限，保險法第五十三條第一項定有明文。次按
    保險法第五十三條第一項規定之保險人代位權，其行使之對象，不以侵權行為之
    第三人為限，苟被保險人因保險人應負保險責任之損失發生，而對於第三人有損
    失賠償請求權者，保險人即得於給付賠償金額後，代位行使被保險人對於第三人
    之請求權（最高法院七十六年度臺上字第一四九三號判例意旨參照）。查因系爭
    貨物發生損害，上訴人已依其與國眾公司間之產物保險契約，於八十八年八月五
    日賠償國眾公司一百六十二萬一百六十八元之事實，為兩造所不爭執，並有上訴
    人所提出之被上訴人不爭執之本件理賠付款日期資料、給付日美金、新臺幣匯率
    表等件為證，則上訴人依前揭保險代位及與國眾公司間之債權讓與契約，請求扣
    除上訴人自行加計之一成及中華航空公司賠償之四萬七千零四十元後之一百四十
    二萬五千八百四十元〔計算式：（70×300＋41×300＋41×300）×32.3＝
    1,472,880; 1,472,880-47,040=1,425,840〕，自屬有據。被上訴人抗辯上訴人
    加計一成請求，及未證明給付理賠日期及給付當日之新臺幣與美元匯率云云，難
    認有理。
  (三)按「民法第一百九十七條第一項規定：『因侵權行為所生之損害賠償請求權，自
    請求權人知有損害及賠償義務人時起，二年間不行使而消滅」。所謂知有損害及
    賠償義務人之知，係指明知而言。』」（最高法院七十二年度台上字第一四二八
    號判例要旨參照）。本件上訴人於貨損發生之日即八十八年六月二十一日之二年
    內即八十九年六月二十一日，對被上訴人提起本件民事訴訟，其請求權自未罹於
    時效而消滅，有本件起訴狀繕本附臺灣臺北地方法院八十九年度保險字第六九號
    卷可稽，復為被上訴人所不爭執，而本件被上訴人之受僱人於保管系爭貨物，有
    前揭過失，如前所述，惟本件究係被上訴人之受僱人中何人應負實際侵權行為，
    為上訴人所不知，為被上訴人所不爭執，且被上訴人自始至終，亦未就實際侵權
    行為人係何人為陳述之，依前揭說明，上訴人對實際侵權行為人即被上訴人之受
    僱人之二年期之損害賠償請求權消滅時效尚未起算。而上訴人於本件侵權行為事
    實發生之日之二年內即已請求被上訴人賠償損害，至對實際為侵權行為之上訴人
    之不詳受僱人之損害賠償請求權亦未逾同條第一項後段所規定之自侵權行為時起
    算十年期消滅時效。從而被上訴人抗辯上訴人對實際侵權行為人之損害賠償請求
    權已罹於消滅時效，其予以援用，自不應負本件賠償之責云云，難認有據。
  (四)按航空貨運站對運送人就倉儲貨物之毀損滅失負賠償責任，其賠償金額以每公斤
    不超過新台幣一千元為限，航空貨運站倉儲貨物管理規則」第八條第一項定有明
    文。該規定係規範倉儲業與運送人間之責任，惟本件上訴人係代位受貨人行使權
    利，並非運送人，顯無該規定之適用。
  (五)按「『單位限制責任』制度之創設目的，無非以航空運送較陸上運送風險為大，
    故為減輕運送人責任，用以限制其賠償責任及賠償數額，俾有助於航空運送之發
    展。查，系爭短少之電腦用I.C.於尚未運上航空器以前即已短缺，已如上述，既
    尚未運上航空器，則風險自較航空運送時為低，此與『單位限制責任』之在減輕
    運送人責任之旨不符，自無上開運送契約條款所載『單位責任限制』之適用。」
    （最高法院八十八年度台上字第二一一三號判決意旨參照）。本件貨損顯係在陸
    上發生，且非於運送途中發生，本無前揭單位限制責任之適用，縱被上訴人係中
    華航空公司之使用人或履行輔助人，依前揭說明，亦無航空客貨損害賠償辦法所
    訂單位責任限制之適用。況空運提單（運送契約）之當事人係運送人與託運人，
    遠翔公司為獨立營業之陸上倉儲公司，自行僱佣指揮所屬員工完成約定工作，並
    不受運送人之直接指揮監督，為運送契約以外之契約第三人，而契約外第三人不
    可主張契約之權利係法律之基本原則，且空運提單上不可能載航空運送人包括陸
　　上倉儲業，公斤責任限制之立法目的也絕不會包括陸上之倉儲業者。被上訴人此
　　抗辯有單位限制責任之適用，委無可採。
七、綜上所述，上訴人主張被上訴人違反前揭海關管理進出口貨棧辦法第四條第一項
    前段之保護他人之法規，致國眾公司之系爭貨物遭竊而受有損害，被上訴人應負
    侵權行為損害賠償之責，其係系爭貨物之保險人，於依保險契約給付保險金後國
    眾公司，自得本於保險代位之規定，及國眾公司對被上訴人之侵權行為損害賠償
    請求權之受讓人，請求被上訴人賠償等情，為可採。被上訴人抗辯為無理由。上
　　訴人本於保險法第五十三條第一項、民法第一百八十四條、第一百八十八條之規
　　定，請求被上訴人給付一百四十二萬五千八百四十元，及起訴狀繕本送達被上訴
　　人之翌日即八十九年七月六日起至清償日止，按週年利率百分之五計算之利息，
　　為有理由，應予准許。原審就上開准許部分，為上訴人敗訴之判決，尚有未洽，
　　上訴論旨求廢棄改判，為有理由，爰由本院廢棄改判主文第二項所示。又本件上
　　訴人請求之金額未逾一百五十萬元，不得上訴第三審，本件判決於第二審確定，
　　是兩造所為假執行、免為假執行之聲請，自屬贅述，併此敘明。
八、本案事證已臻明確，兩造其餘主張、陳述及所提之證據，經審酌後認與判決結果
    不生影響，爰不一一論述，附此敘明。
九、據上論結，本件上訴為有理由，依民事訴訟法第四百四十九條第一項、第七十八
    條，判決如主文。
中　　　華　　　民　　　國　　九十一　　年　　十一　　月　 　二十六 　　日
　　　　　　　　　　　　　　　民事第十五庭
　　　　　　　　　　　　　　　　　審判長法　官　劉　靜　嫻
　　　　　　　　　　　　　　　　　　　　法　官　陳　昆　煇
　　　　　　　　　　　　　　　　　　　　法　官　吳　光　釗
右正本係照原本作成。
不得上訴。
中　　　華　　　民　　　國　　九十一　　年　　十一　　月　 　二十六 　　日
　　　　　　　　　　　　　　　　　　　　書記官　于　　　誠
